【裁判字號】    99,交聲,1209
【裁判日期】    990526
【裁判案由】    聲明異議
【裁判全文】
臺灣高雄地方法院交通事件裁定        99年度交聲字第1209號
原處分機關  交通部公路總局高雄區監理所
異  議  人
即受處分人  甲○○
上列受處分人因違反道路交通管理處罰條例事件，對於交通部公
路總局高雄區監理所民國99年4 月16日所為高監自裁字第裁80-N
00000000號裁決處分聲明異議，本院裁定如下：
    主  文
原處分撤銷。
甲○○汽車駕駛人，駕駛汽車經測試檢定酒精濃度超過規定標準
，吊扣小型車普通駕駛執照拾貳個月並接受道路交通安全講習。
    理  由
一、異議意旨略以：異議人即受處分人甲○○（下稱異議人）於
    民國96年9 月30日凌晨2 時許，酒後駕駛車牌號碼YV-9695
    號自用小客車行經高雄縣大寮鄉○○○路與江山路口時，因
    行車肇事而為到場處理之警員查獲有吐氣中酒精濃度達每公
    升0.66毫克，超過規定標準之違規情事而開單舉發。嗣原處
    分機關認為違規事實明確，依道路交通管理處罰條例第35條
    第1 項第1 款規定，裁處罰鍰新臺幣（下同）49,500元，吊
    扣駕駛執照12個月，並施以道安講習，茲異議人因同一事件
    刑案部分已經臺灣高雄地方法院檢察署檢察官緩起訴處分確
    定，異議人並已依指示繳納緩起訴處分金50,000元，且異議
    人領有大貨車普通駕駛執照，如遭吊扣將無以維生，爰聲請
    本院撤銷裁決處分等語。
二、按汽車駕駛人，駕駛汽車經測試檢定有酒精濃度超過規定標
    準之情形者，處新臺幣15,000元以上60,000元以下罰鍰，並
    當場移置保管該汽車及吊扣其駕駛執照一年，道路交通管理
    處罰條例第35條第1 項第1 款定有明文；汽車駕駛人，有違
    反道路交通管理處罰條例第35條第1 項規定之情形者，應接
    受道路交通安全講習，道路交通管理處罰條例第24條第1 項
    第2 款復已明定。又：
  (一)依行政罰法第26條第1 項規定：「一行為同時觸犯刑事法律
    及違反行政法上義務規定者，依刑事法律處罰之。但其行為
    應處以其他種類行政罰或得沒入之物而未經法院宣告沒收者
    ，亦得裁處之」。上開道路交通管理處罰條例第35條第1 項
    第1 款規定，係對行為人違反行政法上義務規定之行政罰，
    且該條例關於一行為同時觸犯刑事法律及違反行政法上義務
    規定者，並無特別規定，是汽車駕駛人一個酒後駕駛汽車行
    為，經測試檢定酒精濃度超過規定標準，而同時涉犯刑法第
    185 條之3 公共危險罪時，除有行政罰法第26條第1 項但書
    得處以其他種類行政罰者之情形，得由道路交通管理處罰機
    關裁處其他種類之行政罰外，就其罰鍰部分，應依前開行政
    罰法第26條及道路交通管理處罰條例第10條規定移送地方法
    院檢察署處理，其經移送後，除有前開行政罰法第26條第2
    項所定不起訴處分等事由，得依違反行政法上義務規定裁處
    之情形外，不得逕依道路交通管理處罰條例第35條第1 項第
    1 款規定，裁處行為人罰鍰之行政罰。
  (二)又被告所犯為死刑、無期徒刑或最輕本刑3 年以上有期徒刑
    以外之罪，檢察官參酌刑法第57條所列事項及公共利益之維
    護，認以緩起訴為適當者，得定1 年以上3 年以下之緩起訴
    期間為緩起訴處分，刑事訴訟法第253 條之1 定有明文，依
    其要件，係就被告之犯嫌事實暫緩起訴，並得課予一定負擔
    ，其經檢察官命為金錢給付部分，並得為民事強制執行名義
    ，受處分人因上開緩起訴處分而經剝奪之財產權，主觀上就
    此金錢給付義務亦具有強制性、懲罰性，經由緩起訴處分條
    件之履行使其免於遭檢察官發動起訴程序，仍具有替代刑罰
    之效果，廣義而言，自屬實質刑事法律處罰，有行政罰法第
    26條第1 項「一事不二罰」規定之適用。又被告依檢察官緩
    起訴處分命令向國庫繳納一定款項，係履行檢察官為緩起訴
    處分之命令，性質上屬於處分金，與罰金無異。則修正後道
    路交通管理處罰條例第35條第8 項所規定之罰金，解釋上自
    應包括依檢察官處分命令，而向國庫繳款者在內，受處分人
    既依檢察官之緩起訴處分命令向國庫繳款，係在履行檢察官
    之緩起訴處分命令，與受刑事處罰無異，自不應再受行政裁
    罰（臺灣高等法院96年11月刑事庭庭長法律問題研討會決議
    參照）。
  (三)現行道路交通管理處罰條例第68條係於94年12月14日修正公
    布，並於95年3 月1 日施行，其修正內容係將原規定：「汽
    車駕駛人，因違反本條例及道路交通安全規則之規定，受『
    吊扣或吊銷』駕駛執照處分時，『吊扣或吊銷』其持有各級
    車類之駕駛執照」，修正為「汽車駕駛人，因違反本條例及
    道路交通安全規則之規定，受吊銷駕駛執照處分時，『吊銷
    』其持有各級車類之駕駛執照」，依其修法理由既明揭「原
    條文將違規駕駛人所持有之各級車類駕駛執照一併吊扣或吊
    銷，失之過酷，影響人民工作及生活甚鉅」等意旨，而刪除
    原條文中關於吊扣駕駛人駕駛執照時，應吊扣駕駛人持有各
    級車類駕駛執照部分之規定，是依現行道路交通管理處罰條
    例，已無吊扣駕駛人持有他級駕駛執照之依據，從而，主管
    機關為吊扣駕駛人駕駛執照之處分時，應限於吊扣駕駛人違
    規時所駕駛該級車類之駕駛執照，限制其繼續駕駛該級車類
    行駛道路之權利。
三、本件異議人因前揭違規行為為警舉發後，經原處分機關99年
    4月16日所為高監自裁字第裁80-N00000000號裁決，依道路
    交通管理處罰條例第35條第1項第1款規定，處以罰鍰49,500
    元，吊扣駕駛執照12個月，並施以道安講習之處分，除據異
    議意旨陳明在卷，並有原處分機關裁決書1紙在卷可稽。茲
    異議人因同一事件涉犯刑事罪責部分，另經臺灣高雄地方法
    院檢察署檢察官96年度偵字第29677號緩起訴處分，命異議
    人即被告繳納緩起訴處分金50,000元確定，並已經異議人於
    97年6月6日如數繳納執行完畢，有臺灣高等法院被告前案紀
    錄表及緩起訴處分書附卷可憑，堪信為真。經查：
  (一)前開異議人駕駛自小客車經檢測其酒精濃度超過0.55毫克以
    上，依道路交通管理事件統一裁罰基準表，其於限期內繳納
    或到案聽候裁決者，裁罰基準為49,500元，異議人因緩起訴
    處分繳納50,000元既相當於行政罰法第26條第1 項規定之刑
    事處罰，即不應重複處罰，故原處分機關依道路交通管理處
    罰條例第35條第1 項第1 款之規定，對異議人上開酒後駕車
    之違規行為予以裁罰時，除其行為應處以其他種類行政罰部
    分仍得予以裁處外，裁處罰鍰部分，自不得再科處行政罰對
    於異議人予以重複處罰。本件異議人所支付之緩起訴處分金
    為50,000元，業如前述，已達道路交通管理處罰條例第92條
    第3 項所訂最低罰鍰基準規定，則原處分機關以異議人酒精
    濃度超過規定標準駕車，對其裁處罰鍰49,500元，自有未洽
    。
  (二)異議人於前述違規時所駕駛車輛既為自用一般小客車，依前
    開說明僅得吊扣其違規時所駕駛該級車類，即小客車普通駕
    駛執照。原處分機關逕吊扣異議人所持有大貨車普通駕駛執
    照12個月，不當剝奪其駕駛他型車輛之權利，與現行道路交
    通管理處罰條例第68條規定有違，亦非適法。
四、綜上所述，原處分就異議人前開違規行為裁處罰鍰49,500元
    ，及吊扣超過其違規時所駕駛該級車類即小型車普通駕駛執
    照，限制其繼續駕駛該級車類以外車輛行駛道路權利部分，
    均屬違法，應予撤銷。又因本件酒後駕車僅為單一交通違規
    行為，就原處分諭令異議人參加道路交通安全講習，與其他
    因同一違規事實所生之處罰結果無從分離，應由本院將原處
    分全部予以撤銷，自為裁定如主文第2 項所示。
據上論斷，應依道路交通管理處罰條例第87條第2 項、第35條第
1 項第1 款、第22條第1 項第4 款、第24條第1 項第2 款，道路
交通案件處理辦法第20條前段，裁定如主文。
中    華    民    國    99    年    5     月    26    日
                        交通法庭  法  官  陳松檀
上正本證明與原本無異。
如不服本裁定應於送達後5 日內向本院提出抗告狀。
中    華    民    國    99    年    5     月    26    日
                                  書記官  彭帥雄

司法院資訊處製作；財團法人民間司法改革基金會備份。
